【裁判字號】    98,交聲,2602
【裁判日期】    980908
【裁判案由】    聲明異議
【裁判全文】
臺灣臺中地方法院交通事件裁定        98年度交聲字第2602號
原處分機關  交通部公路總局臺中區監理所豐原監理站
異  議  人
即受處分人  甲○○
上列受處分人因違反道路交通管理處罰條例案件，對於交通部公
路總局臺中區監理所豐原監理站民國98年7 月30日所為之處分（
豐監稽違字第裁63-HD0000000號裁決書），聲明異議，本院裁定
如下：
    主    文
原處分關於吊扣汽車駕駛執照拾貳個月部分撤銷。
前項撤銷部分，甲○○重型機器腳踏車駕駛人駕駛重型機器腳踏
車，經測試檢定酒精濃度超過規定標準，壹年內禁止考領普通重
型機器腳踏車駕駛執照。
    理    由
一、原處分機關裁決意旨：本件異議人即受處分人甲○○於民國
    98年7 月25日19時30分許，酒後騎乘車號MS2-239 號重型機
    車，行經臺中縣豐原市○○路南陽橋處，為警攔查，因酒測
    值為0.28mg/L之違規，經臺中縣警察局交通警察隊警員當場
    舉發並製開中縣警交字第HD0000000 號舉發違反道路交通管
    理事件通知單，原處分機關遂於98年7 月30日，依道路交通
    管理處罰條例第35條第1 項第1 款規定，以豐監稽違字第裁
    63-HD0000000號裁決書，裁處其罰鍰新台幣（下同）1 萬5
    千元（已繳納）及吊扣汽車駕駛執照12個月（因受處分人未
    領有機車駕駛執照），並施以道安講習。
二、受處分人聲明異議意旨：其因騎乘摩托車違規，卻被吊扣大
    貨車駕照，裁罰不當，且有違行政程序法第7 條，為此聲明
    異議，請求撤銷原處分關於吊扣大貨車駕照1 年部分。
三、按汽車駕駛人，駕駛汽車經測試檢定酒精濃度超過規定標準
    之情形者，處1 萬5 千元以上6 萬元以下罰鍰，並當場移置
    保管該汽車及吊扣其駕駛執照1 年；汽車駕駛人飲用酒類或
    其他類似物後，其吐氣所含酒精濃度超過每公升0.25毫克，
    不得駕車，道路交通管理處罰條例第35條第1 項第1 款、道
    路交通安全規則第114 條第2 款分別定有明文。又按汽車駕
    駛人違反本條例規定，應受吊扣駕駛執照處分，於汽車駕駛
    人係無駕駛執照駕車者，在所規定最長吊扣期間內，不得考
    領駕駛執照，亦為道路交通管理處罰條例第67條第6 項所明
    定。
四、經查：
  (一)94年12月14日修正前之道路交通管理處罰條例第68條固規定
    ：「汽車駕駛人，因違反本條例及道路交通安全規則之規定
    ，受吊扣或吊銷駕駛執照處分時，吊扣或吊銷其持有各級車
    類之駕駛執照」，惟此條文業經修正為：「汽車駕駛人，因
    違反本條例及道路交通安全規則之規定，受『吊銷』駕駛執
    照處分時，『吊銷』其持有各級車類之駕駛執照」。其修正
    理由略以：「原條文將違法或違規駕駛人所持有各級車類之
    駕駛執照一併吊扣或吊銷，失之過酷，影響人民工作及生活
    甚鉅，爰修正之」等語。修正前條文立法意旨在於違規行為
    對道路交通秩序之維持及道路交通安全已生較大之影響，故
    規定吊扣或吊銷其持有各級車類之駕駛執照，以限制其繼續
    駕車行駛道路之權利，其係「屬駕駛行為之限制」，並不因
    所持駕駛執照種類不同而有所差異。而最後通過之修正條文
    ，係將道路交通管理處罰條例第68條原有條文中之「吊扣或
    」三字刪除，故依修正後道路交通管理處罰條例第68條規定
    ，受吊扣駕駛執照處分時，不再吊扣其持有各級車類之駕駛
    執照，僅於受吊銷駕駛執照處分時，始吊銷其持有各級車類
    之駕駛執照，而限縮原條文之適用範圍。申言之，如駕駛機
    車，而遇有吊扣其駕駛執照之違規，僅吊扣其機車駕駛執照
    ；駕駛自用小客車遇有吊扣其駕駛執照之違規，僅吊扣其自
    用小客車駕駛執照，不得擴張解釋，再將各級車類之駕駛執
    照一併吊扣。而前開新修正條文，已於94年12月14日公布，
    並自95年3 月1 日起施行。本件受處分人於98年7 月25日違
    規時，上開新修正之道路管理處罰條例第68條業已生效施行
    ，自應適用修正後之規定。參照上開立法理由及立法經過，
    依修正後之條文，按上開規定受「吊銷駕照」處分者，仍維
    持吊銷其持有各級車類之駕駛執照，至於受「吊扣駕照」處
    分者，則僅「吊扣」其違法或違規當時所駕駛車輛之駕駛執
    照，不再吊扣其持有各級車類之駕駛執照，此觀之立法理由
    及立法經過至明（臺灣高等法院臺中分院96年度交抗字第
    136 號、第648 號、第1081號裁定意旨參照）。
  (二)受處分人於前揭時地騎乘車號MS2-239 號重型機車，因汽車
    駕駛人酒精濃度超過規定標準，為警員當場製單舉發之情，
    為受處分人所不爭執，並有舉發違反道路交通管理事件通知
    單1 份在卷可稽。又受處分人為本件違規行為時，雖有大貨
    車普通駕駛執照，但並無普通重型機器腳踏車駕駛執照而仍
    騎乘重型機車，揆諸前開說明，其依法所受之處分應為吊扣
    其重型機車駕照，而就無駕駛執照者應受吊扣駕駛執照處分
    之情形，同條例第67條第6 項已設有：「在所規定最長吊扣
    期間內，不得考領駕駛執照」之處理方式，自不得因受處分
    人並無重型機車駕駛執照，即任意吊扣其他種類車輛之駕駛
    執照。
  (三)本件受處分人係酒後駕駛重型機車違規，原處分機關裁處吊
    扣大貨車普通駕駛執照12個月，與前揭法律規定意旨有違，
    依照上開說明，只需依法禁止受處分人在1 年內考領重型機
    車駕駛執照，即可達成原本預定之法律效果。
五、綜上所述，本件受處分人持有大貨車普通駕駛執照，而於前
    述時地騎乘重型機車，酒精濃度超過規定標準之違規行為，
    事證明確，堪以認定。原處分機關就此部分認定應依道路交
    通管理處罰條例第35條第1 項第1 款，裁處受處分人罰鍰1
    萬5 千元，並施以道安講習，固非無見。惟就裁處吊扣受處
    分人大貨車普通駕駛執照12個月之裁罰部分，依現行道路交
    通管理處罰條例第68條之規定，已不得吊扣其現尚有效之其
    他各級駕駛執照，亦即本件吊扣受處分人大貨車普通駕駛執
    照之處分於法不合。本件異議為有理由，爰撤銷原處分關於
    吊扣汽車駕駛執照12個月部分，並就該撤銷部分，改諭知如
    主文第2 項所示之處罰。
六、據上論斷，應依道路交通管理處罰條例第87條第2 項，道路
    交通案件處理辦法第20條，裁定如主文。
中    華    民    國    98    年    9     月    8     日
                            交通庭法  官  羅智文
上正本證明與原本無異。
如不服本裁定應於送達後五日內向本院提出抗告狀
                                  書記官  鄭淑英
中    華    民    國    98    年    9     月    8     日


司法院資訊處製作；財團法人民間司法改革基金會備份。
